臺灣高雄地方法院刑事判決　　　　　　　　　　　　九十一年度訴字第一一三六號
　　公　訴　人　臺灣高雄地方法院檢察署檢察官
　　被　　　告　丁○○
　　指定辯護人　本院
右列被告因公共危險等案件，經檢察官提起公訴（九十一年度偵字第三五八五、三七
三三號），本院判決如左：
    主  文
丁○○故買贓物，處有期徒刑柒月；又放火燒燬現供人使用之住宅未遂，處有期徒刑
參年捌月，打火機壹個沒收；應執行有期徒刑肆年，打火機壹個沒收。
    事  實
一、丁○○在高雄市左營區○○○路六十五號之一經營大進機車行，於民國九十一年
    二月五日下午三時許，明知真實姓名不詳之成年男子前來大進機車行兜售之未懸
    掛車牌、引擎已拆卸重型機車車體外觀極為新穎，係來路不明之贓物（該機車原
    懸掛車牌LH8-015、引擎號碼4CW-062461、登記名義人為乙○○○、於九十一年
    二月五日下午一時至一時三十分許，在高雄市○○區○○路二一五號住處前失竊
    ），竟基於故買贓物之犯意，以新台幣（下同）五千元價格買受之，準備將其他
    機車中古引擎裝入購買車體，以轉售圖利，嗣經乙○○○於同日下午一時三十分
    許，發現其所有之機車失竊，於同日下午二時許向警方報案後，乙○○○自行在
    住處附近找尋失竊機車時，在大進機車行發現失竊機車之車體，乃會同警方於同
    日下午五時許在大進機車行內當場查獲乙○○○失竊之贓車車體，並在大進機車
    行內起出取自失竊機車置物箱內安全帽二頂。
二、丁○○因懷疑任職於滿憶歌友會卡拉OK店女服務生之女友甲○○另結新歡，於九
    十一年二月十五日（起訴書誤載為十六日）上午五時許，與甲○○發生口角爭執
    後，心有未甘，因一時氣憤難消，為圖洩憤，明知汽油極易引燃，一旦引燃足以
    釀成災害，如在現供人使用之住宅點燃汽油，引起延燒可能造成之危險，足以燃
    燒毀損現有人使用之住宅，竟基於放火之故意，於同日上午六時二十分許，自機
    車內抽取汽油裝於塑膠袋內，騎乘車車牌號碼MAB-459號機車，至甲○○位於高
    雄市○○區○○路十五號住處（甲○○租住在三樓）面臨海平路一樓出入口，將
    裝有汽油之塑膠袋一只丟向一樓出入口，並持其所有之打火機一個點燃汽油，引
    火燃燒現供人使用之住宅，火苗燒燬門口塑膠地毯，並燻黑一樓鐵門及屋內房間
    牆壁磁磚，幸經民眾於同日上午六時二十六分許向警方報案，高雄市政府消防局
    左營小隊依據勤務中心通報報趕赴現場，於同日上午六時四十六分許，將火勢撲
    滅，幸未燒燬現供人使用之住宅而未遂，並在火災現場查扣丁○○所有之打火機
    一個。嗣經警方依據民眾提供縱火者騎乘之車牌號碼循線至丁○○住處查獲。
三、案經乙○○○訴由高雄市政府警察局左營分局報請台灣高雄地方法院檢察署檢察
    官偵查起訴。
    理  由
一、訊據被告對於右開放火犯行坦承不諱，惟矢口否認有何故買贓物之認識，辯稱：
    我不知收購之機車車體是贓物，直到車主前來才知是失竊贓車云云。經查：
  (一)被告故買贓物犯行，業據告訴人於警訊及本院審理中迭次指訴其所有車牌號碼
    LH8-015、引擎號碼4CW-062461重型機車，係於九十一年一月二十九日發照之車
    輛，於九十一年二月五日下午一時許至一時三十分許，在高雄市○○區○○路二
    一五號前失竊，告訴人乙○○○發覺失竊，乃向警方報案，乙○○○自行在住處
    附近找尋時，在大進機車行發現其失竊機車之車體，乃會同警方於同日下午五時
    許當場查獲，並查扣乙○○○失竊之贓車車體，並在大進機車行內起出取自機車
    置物箱內之安全帽二頂等情，核與被告供承情節相合，並有查詢認可資料、機車
    失竊證明單、贓物認領保管收據、搜索扣押筆錄各一份、查獲現場照片七幀在卷
    可憑。被告雖辯稱其不知收受之機車車體係他人失竊之贓物，且不知購買車身亦
    屬犯罪行為一節，惟查：被告於本院審理中自承：我經營機車行已有二年之久，
    向不詳姓名之人收購告訴人失竊之機車車體時，車體外觀很新，可以辨識是新車
    ，以我的專業判斷新車被解體可能是因為新型機車之零件很貴，解體者可能是同
    行想要變賣零件圖利，該機車車體有可能是他人失竊之機車等語明確（本院九十
    一年五月二日訊問筆錄），又衡諸常情，一般人購買新車價值菲薄，若車主有意
    轉售，亦不可能以支解方式出售，況且若車主同意出售機車，理應會將車內安全
    帽取出，殊不可連同安全帽一併出售，然被告收購之機車非但外觀新穎，且無車
    牌與引擎，復在機車內置物箱取出二頂安全帽，一般人依客觀上觀察，顯有相當
    理由可疑為贓物，被告為經營機車行之專業人士，更應有此認識，詎被告竟予買
    受，據此可知，被告明知其購買之機車車體為贓物，故予買受，罪證明確，犯行
    至堪認定，其上開辯解，當係事後卸責之詞，不足採信。
  (二)被告放火犯行，業據其於警、偵訊及本院審理中坦承不諱，並據證人甲○○於警
    訊中陳明：我與丁○○於九十一年二月十五日凌晨四時許，在高雄市○○路十五
    號前吵架，之後我在三樓睡覺中遭人縱火等情（甲○○九十一年二月十五日調查
    筆錄），證人即滿憶歌友會卡拉OK店負責人丙○○於本院審理中到庭結證：高雄
    市○○區○○路十五號房屋是三樓透天厝，為我母親及三兄弟共有，前門面臨軍
    校路、後門面臨海平路，一樓出租予人賣麵，二樓由我經營滿憶歌友會卡拉ＯＫ
    店，甲○○是我店內員工，三樓出租予甲○○居住，一樓在軍校路與臨海路各有
    一個出入口，通往二、三樓應由海平路出入口進入一樓屋內，再沿屋內樓梯通往
    二、三樓，我在海平路出入口一樓處屋內放置「歡迎光臨」塑膠地毯一塊，地下
    另鋪設報紙及厚紙板，以免客人踩髒鋪設之地毯，本件火災熄滅後，一樓海平路
    出入口之鐵門已經薰黑，我放置在出入口之「歡迎光臨」塑膠地毯被燒燬，一樓
    房間內之牆壁遭燻黑等語明確（本院九十一年五月二十一日訊問筆錄），並有國
    有基地租賃契約書、扣押筆錄各一份、照片十三幀在卷可憑，及打火機一個扣案
    可資佐證。
  (三)又依據高雄市政府消防局火災原因調查報告書顯示：左營小隊據勤務中心通報趕
    赴現場途中，行駛至軍校路時已發現有濃煙向上竄升，有聞到臭味，立即呼叫支
    援並斷電，到達現場時發現濃煙自大門向上擴散、竄升，有聞到臭味，立即出水
    搶救，並經屋主許可破門而入，嗣依燃燒後狀況研判起火處為大門鐵門內地毯，
    勘查起火處附近並無電器用品，亦無電源線經過，勘查大門鐵門上面欄杆有破壞
    跡象，查詢左營小隊隊員徐國華稱係經屋主同意破壞開啟大門進入滅火，調查人
    員將起火處燃燒殘留地毯及報紙攜回，以氣相層析質譜儀分析結果，研判該物含
    有汽油成份，經檢視丁○○左前方頭髮有局部燒焦痕跡，本件火災起火原因研判
    係丁○○縱火引燃地毯及地毯下面報紙而引起火災等情，此有高雄市政府消防局
    火災原因調查報告書一份在卷可憑。
  (四)再查，汽油極易引燃，一旦引燃足以釀成災害，如在現供人使用之住宅點燃汽油
    ，引起延燒可能造成危險，足以燃燒毀損現有人使用之住宅，被告放火地點即高
    雄市○○區○○路十五號係透天三樓房屋，該屋一、二樓非現供人使用之住宅，
    三樓則出租予甲○○居住，被告係在一樓出入口放火，該棟建築物二、三樓並無
    各自獨立之通道，需進入一、二樓屋內始能通往二、三樓，雖一、二樓非現供人
    使用之住宅，僅有三樓供甲○○居住，然該棟房屋並無可獨立區分一、二樓現非
    供人使用之住宅及三樓現供人使用之住宅，就該房屋整體觀之，仍屬現供人使用
    之住宅，被告在一樓放火，火勢及濃煙勢將逐層延燒瀰漫整棟住宅，被告明知其
    女友甲○○租住在三樓，對此自應有所認識及預見，仍將裝有汽油之塑膠袋一只
    丟向一樓出入口，並持其所有之打火機一個點燃汽油，足認被告於放火之際，確
    有放火燒燬現供人使用住宅之故意甚明。
  (五)又放火罪之既遂、未遂，應採「獨立燃燒說」，即以目的物之重要部分開始獨立
    燃燒足以變更物體或喪失效用為既遂，若放火燒燬後未達重要部分開始燃燒而變
    更其形體或效用，則屬未遂，最高法院八十八年度臺上字第四四一三號判決可參
    。本案被告放火引燃地毯及地毯下面報紙，燒燬塑膠地毯，並燻黑一樓鐵門及屋
    內之房間牆壁磁磚，詳如前述，是以未達房屋之重要部分開始燃燒而變更其形體
    或效用，揆諸首開說明，被告之放火行為應屬未遂。
  (六)綜上所述，足認被告故買贓物及放火燒燬現供人使用之住宅未遂，事證明確，犯
    行至堪認定。
二、核被告所為，係犯刑法第三百四十九條第二項故買贓物罪及刑法第一百七十三條
    第一項、第三項放火燒燬現供人使用之住宅未遂罪。又按刑法放火罪，直接侵害
    之法益為一般社會之公共安全，雖私人財產法益亦同時受侵害，但既列入公共危
    險罪章內，自以社會公共安全之法益為重，故而計算罪數，應以行為之個數為標
    準。被告已著手於放火行為之實行而不遂者，為未遂犯，應依刑法第二十六條之
    規定減輕其刑。又按刑法第一百七十三條第一項放火燒燬現有人使用之住宅罪，
    其直接被害法益，為一般社會之公共安全，雖同時侵害私人之財產法益，但仍以
    保護社會公安法益為重，況放火行為原含有毀損性質，而放火燒燬現供人使用之
    住宅罪，自係指供人居住房屋之整體而言，應包括墻垣及該住宅內所有設備、傢
    俱、日常生活上之一切用品。故一個放火行為，若同時燒燬住宅與該住宅附屬所
    有其他物品，無論該其他物品為他人或自己所有，與同時燒燬數犯罪客體者之情
    形不同，均不另成立刑法第一百七十五條第一項或第二項放火燒燬住宅以外他人
    或自己所有物罪，最高法院七十九年度臺上字第一四七一號判例可參，是以燒燬
    塑膠地毯部分不另論罪，附此敘明。被告所犯上開故買贓物及放火二罪間，犯意
    各別，行為互殊，手法不同，應分論併罰。爰審酌被告年輕力壯，開設機車行，
    屬專業人士，本應依正當方式經營，明知銷贓者為圖順利脫手，至其機車行兜售
    贓物，理應加以拒絕，竟為貪圖小利，故買贓物，甘願成為銷贓管道，助長竊風
    ，又因男女感情不順遂，不加深思，貿然以汽油縱火，嚴重危害公共安全，惟念
    及其一時情感受挫，思慮不周，觸犯刑章，惟已於犯後坦承放火犯行，及幸未釀
    成大災等一切情狀，爰分別量處如主文所示之刑，並定其應執行刑。扣案打火機
    一個為被告所有，供犯放火罪所用之物，依刑法第三十八條第一項第二款之規定
    宣告沒收之。
據上論斷，應依刑事訴訟法第二百九十九條第一項前段、刑法第三百四十九條第二項
、第一百七十三條第一項、第三項、第二十六條、第五十一條第五款、第三十八條第
一項第二款，罰金罰鍰提高標準條例第一條前段，判決如主文。
本案經檢察官李廷輝到庭執行職務。
中    華      民      國      九十一      年    六    月    四      日
                                  臺灣高雄地方法院刑事第四庭
                           法  官  張  桂  美
右正本證明與原本無異。
如不服本判決，應於判決送達後十日內，向本院提出上訴狀。
                                      書記官  吳  金  霞
中    華      民      國      九十一      年    六    月    四      日
參考法條：刑法第三百四十九條第二項、第一百七十三條第一項、第三項。
中華民國刑法第三百四十九條
收受贓物者，處三年以下有期徒刑、拘役或五百元以下罰金。
搬運、寄藏、故買贓物或為擔保者，處五年以下有期徒刑、拘役或科或併科一千元以
下罰金。
因贓物變得之財物，以贓物論。
中華民國刑法第一百七十三條
放火燒燬現供人使用之住宅或現有人所在之建築物、礦坑、火車、電車或其他供水、
陸、空公眾運輸之舟、車、航空機者，處無期徒刑或七年以上有期徒刑。
失火燒燬前項之物者，處一年以下有期徒刑、拘役或五百元以下罰金。
第一項之未遂犯罰之。
預備犯第一項之罪者，處一年以下有期徒刑、拘役或三百元以下罰金。
